【裁判字號】    98,簡上,27
【裁判日期】    980610
【裁判案由】    清償債務
【裁判全文】
臺灣嘉義地方法院民事判決  98年度簡上字第27號
上  訴  人  丁○○
被 上訴 人  國泰世華商業銀行股份有限公司
法定代理人  丙○○
訴訟代理人  甲○○
            蔡政宏
            乙○○
上列當事人間請求清償債務事件，上訴人對於民國98年2月25日
本院朴子簡易庭97年度朴簡字第179號第一審判決提起上訴，本
院於98年5月27日言詞辯論終結，判決如下：
    主  文
上訴駁回。
第二審訴訟費用由上訴人負擔。
    事 實 與 理 由
一、被上訴人起訴主張：
（一）上訴人於88年4月27日向被上訴人申請信用卡使用，依約
      上訴人得於各特約商店記帳消費，依信用卡約定條款第14
      、15條約定，應於當期繳款截止日前全部清償或以循環信
      用方式繳付最低應繳金額，逾期清償者依該條款第15、21
      、22條約定除喪失期限利益者外，另需給付年息百分之19
      .7 計算之利息。又上訴人向被上訴人申請上開信用卡，
      係指定帳戶（帳號：000000000000）扣款以繳納信用卡消
      費款，上訴人最後一次自動扣款係在89年7月19日，扣繳1
      元，嗣後於89年12月22日上訴人臨櫃繳款1,229元，此亦
      為最後一次繳款，而自該日起至96年8月13日間，伊行使
      存款抵銷權，於94年6月16日、94年11月9日及96年8月10
      日，各扣款5,121元、516元、4,255元，此後，上訴人並
      無其他還款紀錄，上訴人於庭上所稱每期均有繳款，實為
      匯入房貸繳款帳戶（帳號：000000000000）。上訴人截至
      97年10月7日之帳款尚積欠246,351元，其中本金為105,25
      3元，及按上開利率計算之利息未為給付，爰依信用卡使
      用契約之法律關係請求上訴人給付上揭款項。
（二）二審除主張援引原審之書狀及陳述外，並補稱：
   1、依兩造信用卡約定條款第12條規定，如持卡人於當期繳款
      截止日起7日前，仍未收到交易明細暨繳款通知書，應即
      向本行查詢，並得請求以掛號郵件、普通郵件、傳真或其
      他適當方式補送，其費用由本行負擔。被上訴人依雙方訂
      立之信用卡契約填載地址寄發消費明細及繳款通知書，如
      地址異動或因故未收到帳單，依約即應通知被上訴人並得
      請求查詢、補發。然均未爭執交易明細或聲明未收受繳款
      通知書，餘月補單期限甚久均未爭執，遲至民事訴訟時始
      要求提供相關帳務資料，實屬推諉之詞。
   2、且依「優勢之風險承擔人」理論—「將風險分配與支付最
      少成本即可防阻風險發生者」之論理，帳單地址是否異動
      ，信用卡持卡之人知之甚詳，風險顯由持卡人操控中，故
      由信用卡持卡人即本案上訴人負通知義務，即可有效防阻
      兩造文書無法送達之風險。本案上訴人捨棄自身權益、未
      依約善盡通知義務，嗣因年代久遠帳戶資料無法保存調閱
      ，遂將責任轉嫁與被上訴人藉以卸責，實屬無理。
   3、依存款帳戶交易明細所示，有多筆信用卡消費款項自帳戶
      扣款，且結餘金額曾扣至0元，上訴人卻從未爭執帳戶餘
      額，則顯然上訴人明知其有消費款未結清之事實。
   4、上訴人前於鈞院97年度司拍字第315號拍賣抵押物事件中
      ，於抗告理由二中表示：「有關信用卡債務關係，抗告人
      與相對人間尚有爭議…抗告人一直想要繳納信用卡債務，
      卻未收到帳單…云云」，由此顯見上訴人確實知悉尚欠有
      信用卡債務事實。上訴人未就此債務積極磋商，卻於二審
      訴訟一昧否認欠款事實，其言詞反覆矛盾，有推諉之嫌，
      不足採信。
（三）並聲明：1.上訴駁回。2.上訴費用由上訴人負擔。
二、上訴人則以：
（一）上訴人每期均有繳納信用卡消費款，系爭信用卡帳單原係
      寄至上訴人任職之公司（地址：嘉義縣水上鄉大崙村155
      號），自94年4月公司關廠後，被上訴人未再通知伊繳款
      ，上訴人一直想要繳納信用卡債務，卻未收到帳單，上訴
      人至銀行找承辦人，承辦人亦不肯提供帳單，致上訴人無
      從繳納，且被上訴人應提出信用卡之消費明細，證明上訴
      人有欠如被上訴人聲明之信用卡消費款。
（二）二審除主張援引原審之書狀及陳述外，並補稱：
   1、上訴人從未收過信用卡帳單，加上有約定帳戶繳款、並過
      於信賴被上訴人，所以之前從未質疑過上訴人之扣款。
   2、上訴人從未親至被上訴人公司繳款，有關上訴人之扣款均
      由電腦轉帳方式行之，此部分原審認定事實有誤。
   3、信用卡對帳單是由被上訴人電腦所製，有錯誤可能，無法
      證明上訴人有欠這筆消費。且上訴人既已否認曾消費系爭
      信用卡債務，被上訴人依法自應負舉證責任。被上訴人至
      今仍未提出上訴人之消費明細，並提供不正確之資料給法
      院，致使法院為前開事實之錯誤認定。
   4、單憑被上訴人公司內部自製電腦文件，實無法證明上訴人
      有該筆簽帳消費。加上如果上訴人真有簽帳，為何被上訴
      人遲至今日才對上訴人主張。
（三）並聲明：1.原判決廢棄。2.被上訴人在原審之訴駁回。3.
      訴訟費用由被上訴人負擔。
三、爭點事項：
（一）不爭執事項：
   1、上訴人於88年4月27日向被上訴人申請信用卡使用，依約
      上訴人得於各特約商店記帳消費，寄單處所為上訴人任職
      之公司（地址：嘉義縣水上鄉大崙村155號），並以指定
      帳戶（帳號：000000000000)扣款以繳納信用卡消費款。
   2、逾期清償者依信用卡約定書第15、21、22條之約定，除喪
      失期限利益者外，另需給付年息百分之19.7計算之利息。
（二）爭執事項：
   1、上訴人是否以該信用卡簽帳消費105,253元？
四、上訴人是否以該信用卡簽帳消費105,253元？
（一）被上訴人主張之上開事實，業據其提出信用卡申請書暨約
      定條款、信用卡消費帳款債權明細報表、債權金額計算書
      、信用卡對帳單（89年1月至90年6月）、信用卡指定扣繳
      帳戶之歷史交易明細等為證。上訴人雖提出匯款單數紙，
      欲證明有按期繳款，惟亦自承該等匯款單所載之匯入帳戶
     （帳號：00000000000）為繳納房屋貸款之帳戶，並非系爭
      信用卡之指定扣款帳戶。
（二）上訴人抗辯其公司自94年4月關閉，此後沒有收到帳單等
      語。惟依上訴人之信用卡申請書所載，帳單寄送地址為上
      訴人自行勾選之服務單位地址，上訴人任職之公司縱於94
      年4月關廠，上訴人亦應向被上訴人更改帳單寄送地址，
      上訴人捨此不為，據此理由拒付消費款，並無理由；又上
      訴人辯稱被上訴人承辦人拒不提供帳單，致其無從繳納等
      語，並未舉證以實其說，所辯亦難採信。
（三）上訴人抗辯被上訴人應提出信用卡消費明細證明其消費款
      金額云云，而被上訴人雖僅能提出89年1月份後之對帳單
      ，然依該等對帳單所示，上訴人自89年1月份起即無新增
      帳款。且被上訴人亦於88年6月22日自上訴人之帳戶中自
      動扣款1,087元、88年7月7日自動扣款40,581元、88年11
      月19日自動扣款800元、89年1月20日自動扣款7元、89年4
      月19日自動扣款905元、89年7月19日自動扣款1元，上訴
      人復曾於90年12月22日至銀行櫃檯繳款1,229元，繳款後
      之帳款金額即為105,253元，此有交易明細資料可證（見
      本院卷第29頁）、90年2月份之信用卡對帳單在可憑（附
      於原審卷），是倘上訴人對繳款前之消費款金額有所爭執
      ，亦應於90年12月22日繳款時應已與銀行對帳釐清，參以
      上訴人自承其係自94年4月份起，始因公司關廠未收到信
      用卡帳單等語，則上訴人於90年1月至94年4月間既仍按月
      收到信用卡對帳單，倘信用卡本金非105,253元，應會向
      被上訴人反應，惟亦未見上訴人有相關作為。再者，目前
      各銀行之作業，均以電腦化作業，出錯之機率極低，且依
      被上訴人所提出之信用卡對帳單所示，該對帳單係於90年
      2月間所製作，被上訴人斷無可能於90年2月間即在對帳單
      作假。且上訴人亦自承有積欠被上訴人信用卡之欠帳，僅
      辯稱積欠之金額並非105,253元之高。據上足證，上訴人
      前開辯解均無足採，被上訴人提出之帳冊等應係真實，堪
      信為真。
（四）綜上所述，應認上訴人仍積欠之信用卡本金確為105,253
      元無訛。
五、從而，被上訴人本於信用卡使用契約及消費借貸契約之法律
    關係，請求上訴人給付246,351元及其中105,253元自97年10
    月8日起至清償止，按自年息百分之19.7計算之利息為有理
    由，應予准許。原審本於同上之理由為被上訴人勝訴之判決
    ，並為假執行之宣告，並無不合。上訴意旨就此部分指摘原
    判決不當，求予廢棄改判，為無理由，應予駁回。
六、本案事證已臻明確，兩造其餘主張陳述及所提之證據，均不
    影響本案判決，毋庸再予審酌，附此敘明。
七、訴訟費用裁判之依據：民事訴訟法第78條。
中    華    民    國    98    年    6    月     10    日
                     民一庭審判長法  官  林世芬
                                 法  官  柯月美
                                 法  官  馮保郎
以上正本係依照原本製作。
不得上訴。
中    華    民    國    98    年    6     月    10    日
                                 書記官  李彩娥


司法院資訊處製作；財團法人民間司法改革基金會備份。
